臺灣高等法院高雄分院刑事判決　　　　　　　　　　九十一年度上易字第四七二號
　　上　訴　人
　　即　被　告　乙○○
　　選任辯護人　孫守濂
右上訴人因傷害等案件，不服臺灣高雄地方法院九十年度易字第一一五五號中華民國
九十一年二月十八日第一審判決（起訴案號：臺灣高雄地方法院檢察署八十九年度偵
字第二六八三五號），提起上訴，本院判決如左：
      主  文
原判決撤銷。
乙○○傷害人之身體，處拘役伍拾日，如易科罰金，以佰元折算壹日。
      事  實
一、乙○○與謝明靜為兄妹關係，曾借款予甲○○約新台幣（以下同）二千多萬元，
    因甲○○未能按期清償，雙方曾於民國八十九年八月間協調未果，致生怨隙。迨
    八十九年十一月七日二十時許，乙○○與年籍姓名不詳年約三十多歲綽號「關豪
    」男子，在高雄市三民區○○○路一五一號「彩色巴黎泡沫紅茶店」內聊天，適
    見甲○○在店外與其友人葉璟昇談話，乃撥打電話通知謝明靜及其夫劉鳳君到場
    處理，隨即至店外與甲○○協調債務，「關豪」男子則尾隨在後，甲○○見乙○
    ○前來即欲離去，乙○○竟基於妨害人行使權利之故意，施強暴以手拉住甲○○
    之衣領，妨害止甲○○離去之行動自由，而於謝明靜、劉鳳君到達前，甲○○仍
    欲離去，乙○○遂與甲○○發生拉址，復為阻止甲○○離去，並憤而基於傷害之
    故意，出手毆打甲○○臉部，致甲○○因此受有左眼眶部輕度瘀腫（長、寬各約
    三公分）、左鼻根擦傷（長０．五公分、寬０．一公分）等處傷害。約十分鐘後
    ，謝明靜、劉鳳君到達現場，甲○○仍無意處理債務欲離去，乙○○則接續與「
    關豪」，共同基於妨害人行使權利之犯意聯絡，由乙○○在前以手拉住甲○○之
    衣領、「關豪」自後推之方式，將甲○○推入車牌號碼ＺＤ─七七九一號自用小
    客車內，乙○○接續妨害甲○○行使行動自由權利。甲○○遭強制上車後，未具
    共同強制罪犯意聯絡之謝明靜、劉鳳君夫妻，亦一同上車，由「關豪」駕駛前開
    小客車，乙○○、謝明靜分坐在甲○○二旁（分別為左後座、右後座、後座中間
    ），劉鳳君則坐在右前座，行車約五分鐘後，途經高雄市○○路、大順路口停車
    ，乙○○要求簽發本票以供清償，甲○○則同意開立發票日均為八十九年十一月
    七日、票面金額為三百萬元、二百四十萬元本票各一張，二百萬元本票八張，總
    金額計二千一百四十萬元之本票十張交付乙○○，甲○○乃與謝明靜、劉鳳君，
    一同下車。嗣經尾隨甲○○之蔡欣吟發覺有異，於同日二十時二十三分許，向高
    雄市政府警察局勤務揮中心（一一０）電話報案，而循線查獲上情。
二、案經高雄市政府警察局三民第二分局移送，及甲○○訴由台灣高雄地方法院檢察
    署檢察官偵查起訴。
      理  由
一、訊據上訴人即被告乙○○否認有何前揭傷害等犯行，辯稱：告訴人甲○○欠伊債
    務，當天甲○○見伊走過去就想跑，伊就抓其胸口的衣服，是其掙扎要走而拉扯
    摔倒，伊未出手毆打；當時係甲○○同意上車，伊未強拉其上車云云。經查：
  (一)右揭時、地，如何遭受被告出手毆打等事實，業據告訴人迭於警訊、偵查及原審
    指述甚詳（見警卷第五頁反面、偵查卷第九頁反面、原審卷第一四五頁），核與
    證人（告訴人女友）蔡欣吟於原審證述：「當天其中一個男的拉住甲○○衣領並
    打甲○○」（見原審卷第四八頁）情節相符，而告訴人受有左眼眶部輕度瘀腫（
    長、寬各約三公分）、左鼻根擦傷（長０．五公分、寬０．一公分）等傷害，亦
    有鄭綜合醫院驗傷診斷書一紙在卷可憑（見偵查卷第十三頁），足認告訴人所受
    傷害確因被告出手毆打所致甚明。
  (二)被告自承有拉扯告訴人衣領，阻其離去之情，核與告訴人指訴相符，亦經證人謝
    明靜、劉鳳君於原審及本院調查中證述在卷（見原審卷第三十頁反面、第三十一
    頁反面、本院卷第三四頁），又被告縱與告訴人有債務糾葛，亦無事證可認有不
    及受法院或其他機關援助，並非於案發當時為之，則請求權不得實行或其實行顯
    有困難情事，而得主張自助行為以妨害告訴人行使行動自由權利自明。
  (三)被告及證人謝明靜、劉鳳君均供（證）稱告訴人係自願隨同上車云云，惟告訴人
    於警訊指稱：「乙○○強拉我上車」、「乙○○拉我衣領要我上車，另一位不明
    男子（應指『關豪』）也跟著推我上去」等語（見警卷第四頁反面至第五頁反面
    ），核與證人蔡欣吟於警訊所證：「二名男子強押甲○○進入自小客車」等情相
    符（見警卷第八頁），參以先前被告業因不讓告訴人離去，而有出手毆打及拉住
    衣領之舉，足認案發當時，告訴人顯非出於自願，而搭乘前開小客車，被告及「
    關豪」男子有共同施以拉、推等強暴舉措甚明。至於被告辯護人提出現場街景相
    片四張（見本院卷第五五、五六頁），雖該處附近非屬僻靜處所，但亦難僅以現
    場存在熱鬧街景，遽謂被告必無前揭強制犯行，是此部份事證，尚難採為有利被
    告之證據認定。
  (四)告訴人於原審另指：「當時乙○○拉其衣領上車，劉鳳君用右手圈著我脖子」（
    見原審卷第一四五頁），及證人蔡欣吟於原審證稱：「有四、五個人圍著甲○○
    ，幾分鐘後，一個從前面拉著甲○○的衣領，二人從後面推，把甲○○押上車」
    （見原審卷第四八頁）、「當時乙○○拉甲○○的衣領，劉鳳君從後面把甲○○
    推上車」（見原審卷第一五七頁）云云，但查告訴人於案發後之警訊係供：「謝
    明靜、劉鳳君害怕我出事，才跟上車」等語（見警卷第五頁反面），突於原審調
    查時始對謝明靜、劉鳳君為上開不利之指述，自屬有疑，又告訴人指稱係被告及
    劉鳳君各交付一本本票供其簽發本件本票云云（見原審卷第一五八頁），然卷附
    本票之票號前後連續，此有該本票影本在卷可查（見警卷第十五至十八頁），是
    告訴人於原審指述上情，顯有瑕疵可指。再者告訴人與證人蔡欣吟，就證人劉鳳
    君對告訴人施以強暴之動作，究為「從後推」或「以手圈著告訴人脖子」，亦有
    不同陳述；另證人蔡欣吟報案時所稱歹徒持槍等情：「報案人報稱20：15左右，
    有三男一女持二把槍（駕ＺＤ─七七九一銀色小客車）強行押走一名男子，請派
    人處理」，固有高雄市政府警察局勤務指揮中心受理各類案件紀錄表在卷可憑（
    見原審卷第五四、五五頁），然此情亦據告訴人於警訊澄清並無持槍事實等語（
    見警卷第六頁），是證人蔡欣吟於原審上開不利於證人劉鳳君之陳述，亦難遽以
    採認。至於告訴人於原審所陳稱：「當天劉鳳君在車上有接到二通大哥大，等我
    簽完本票後，劉鳳君就說要帶我去找我大嫂向她道歉」一節（見原審卷第一四六
    頁），雖證人潘惠慧於原審證稱：「我和甲○○沒有債務問題，甲○○對我很好
    ，也沒有做錯事需要向我道歉」等語（見原審卷第一八一、一八二頁），然告訴
    人所指劉鳳君於前開時地有接聽二通行動電話，經原審函查劉鳳君所有0000
    000000號行動電話通聯記錄，因已逾六個月之保存期限而未果，此有台灣
    大哥大股份有限公司九十年十二月二十日函在卷可稽（見原審卷第一六八、一六
    九頁），是告訴人此項陳述，亦難憑為對證人劉鳳君不利之認定。
  (五)綜上所述，被告所辯上情，無非避重就輕之詞，不足採信。本件事證已明，被告
    前揭傷害、強制等犯行，均堪認定。至於告訴人於原審所陳證人劉鳳君、謝明靜
    ，亦涉及與被告共同強拉告訴人上車之強制犯行部分，尚乏積極證據足以佐認，
    附此敘明。
二、核被告所為，係犯刑法第二百七十七條第一項傷害罪、第三百零四條第一項以強
    暴妨害人行使權利罪。被告就以強暴妨害告訴人行使行動自由權利，而強制告訴
    人上車犯行部分，與「關豪」成年男子間，有犯意聯絡及行為分擔，應論以共同
    正犯，公訴人漏未論及「關豪」亦為共同正犯，亦有未妥。被告雖於證人謝明靜
    、劉鳳君到達前後，均有對告訴人為前述強暴行為，惟係為達同一強制犯行之接
    續行為，公訴人就被告強拉告訴人上車之部分犯行，雖以罪嫌不足而不另為不起
    訴處分，惟此部份既與被告經提起公訴之強制犯行部分，有單純一罪關係，本院
    自應併予審理。被告所犯前開傷害、強制二罪間，有方法、結果之牽連關係，應
    依刑法第五十五條後段規定從一重之傷害罪處斷，公訴人論以數罪併罰，自有未
    洽。
三、原審予以論罪科刑固非無見，惟查告訴人於原審所陳證人劉鳳君、謝明靜，亦涉
    及與被告共同強拉告訴人上車之強制犯行部分，尚乏積極證據足以佐認，已如前
    述，原判決遽以認定證人謝明靜、劉鳳君與被告、「關豪」間，係屬前開強制罪
    之共同正犯一節，即有未妥。
四、被告雖執前詞否認犯行，提起上訴指摘原判不當云云，為無理由，但原判決既有
    可議，自應由本院予以撤銷改判。審酌被告犯罪動機、目的，為一時失慮，處理
    債務不知依法行事，犯罪手段及情節危害告訴人之程度尚非嚴重，念其追債情切
    等一切情狀，量處如主文第二項所示之刑，並諭知易科罰金之折算之標準。雖公
    訴人求處宣告被告緩刑等語，然被告就傷害部分未與告訴人達成和解，告訴人亦
    無宥恕之意，尚無具體事證足認被告經此刑之宣告，已無再犯之虞，本院審酌不
    予宣告緩刑，附此敘明。
據上論斷，依刑事訴訟法第三百六十九條第一項前段、第三百六十四條、第二百九十
九條第一項前段，刑法第二十八條、第二百七十七條第一項、第三百零四條第一項、
第五十五條後段、第四十一條第一項，罰金罰鍰提高標準條例第一條前段、第二條，
判決如主文。
本案經檢察官張其主到庭執行職務。
中    華    民    國     九十一     年       四       月      三十      日
            臺灣高等法院高雄分院刑事第六庭
                                  審判長法官  王憲義
                                        法官  范惠瑩
                                        法官  張意聰
右正本證明與原本無異。
不得上訴。
                                      書記官  王婉蓉
中    華    民    國     九十一     年       五       月        三      日
附錄：本判決論罪科刑法條：
刑法第二百七十七條第一項
傷害人之身體或健康者，處三年以下有期徒刑、拘役或一千元以下罰金。
刑法第三百零四條第一項：
以強暴、脅迫使人行無義務之事或妨害人行使權利者，處三年以下有期徒刑、拘役或
三百元以下罰金。
                                                                        Ｋ
